---
title: "Processar Tabelas"
author: "Emanuel Diego S Penha"
date: "Maio 15, 2015"
output:
  html_document:
  pdf_document:
      toc: yes
---

# Carregar Bibliotecas

```{r setup}
library("dplyr")
library("dicionariosIBGE")
```

```{r ler população}
pop_mas <- read.table(file = "../data/populacao/pop_2011_mas.csv",
		      skip = 4,
		      nrows = 26, 
		      sep = ";",
		      header = TRUE, 
		      na.strings="-",
		      dec = ",")

pop_mas$COD_SEXO <- "Masculino"

pop_fem <- read.table(file = "../data/populacao/pop_2011_fem.csv",
		      skip = 4, 
		      nrows = 26,
		      sep = ";",
		      header = TRUE, 
		      na.strings="-",
		      dec = ",")

pop_fem$COD_SEXO <- "Feminino"

pop <- rbind(pop_mas, pop_fem)

pop_mas <- NULL
pop_fem <- NULL

pop$populacao30_60 <- as.numeric(pop$X30.a.39.anos + pop$X40.a.49.anos + pop$X50.a.59.anos)
pop$populacaoAcima60 <- as.numeric(pop$X60.a.69.anos + pop$X70.a.79.anos + pop$X80.anos.e.mais)

head(pop)

write.csv(x = pop, 
          file = "../tables/população_brasil.csv",
          quote = FALSE,
          row.names=FALSE)
```


# Ler dados de Mortalidade

```{r ler mortalidade}
getMortalidade<-function(folder){
	files <- list.files(folder, full.names = TRUE)
	lapply(files, function (i){
		       print (paste0("readind file", i))
		       con <- file(i,open="r")
		       ctable <- readLines(con,n=3)
		       close(con)
		       genero <- strsplit(ctable[3], split = " ")
		       genero <- genero[[1]][2]
		       data<-read.table(file = i,
					skip = 4,
					nrows = 26,
					sep = ";",
					header = TRUE, 
					#fileEncoding =  "Latin1", 
					na.strings="-",
					dec = ",")
		       data$COD_SEXO <- genero
		       data$file <- basename(i)
		       data$cancer <- strsplit(basename(i), "_")[[1]][1]

		       data$obitosAcima60 <- rowSums(cbind(data$X60.a.69.anos,
							   data$X70.a.79.anos,
							   data$X80.anos.e.mais),
						     na.rm = TRUE)

		       data$obitos30_60 <- rowSums(cbind(data$X30.a.39.anos,
							    data$X40.a.49.anos,
							    data$X50.a.59.anos),
						      na.rm = TRUE)
		       data <- merge(x = data,
				     y = pop,
				     by = c("Unidade.da.Federação", "COD_SEXO"))

		       data <- data[, c("Unidade.da.Federação", "cancer", "file",
					"COD_SEXO", "populacaoAcima60", 
					"obitosAcima60","populacao30_60", 
					"obitos30_60"  )]

		       data$tmeAcima60 <- data$obitosAcima60 / data$populacaoAcima60 * 100000
		       data$tme30_60 <- data$obitos30_60 / data$populacao30_60 * 100000
		       data
		      })
}

mortalidade <- getMortalidade("../data/mortalidade/")
mortalidade <- do.call("rbind", mortalidade)
mortalidade$Unidade.da.Federação <- factor(mortalidade$Unidade.da.Federação)

head (mortalidade)

write.csv(x = mortalidade, 
          file = "../tables/mortalidade_brasil.csv",
          quote = FALSE,
          row.names=FALSE)
```

# Carregando dados da POF

Carregar pacote com dicionários

```{r carregar dicionariosIBGE}
data(package = "dicionariosIBGE")
data(dicPOF2008.2009)
```

# Carregar dados de morador

Tabelas estão em formato de coluna fixa.
Essa parte é consideravelmente lenta.
```{r ler POF morador}
morador <- read.fwf("../data/T_MORADOR_S.txt", widths = dic2pof2008.2009$tamanho)
colnames(morador) <- dic2pof2008.2009$cod
morador$COD_SEXO <- factor(x = morador$COD_SEXO, labels = c("Masculino", "Feminino"))
```

# formatar dados de consumo
criar lista com rotulos

```{r ler rótulos POF}
rotulos <- split(x = rot16pof2008.2009,f = rot16pof2008.2009$cod)
```

# Ler microdados de consumo de alimentos

Outra grande tabela que demora bastante tempo para carregar

```{r ler POF consumo}
consumo <- read.fwf("../data/T_CONSUMO_S.txt", widths = dic16pof2008.2009$tamanho)
```

# Renomar colunas

```{r renomar colunas de consumo}
colnames (consumo) <- dic16pof2008.2009$cod
nrow(consumo)
```

# Carregar tabela de composição usada na POF
Link para download da tabela original: 
(ftp://ftp.ibge.gov.br/Orcamentos_Familiares/Pesquisa_de_Orcamentos_Familiares_2008_2009/Tabelas_de_Composicao_Nutricional_dos_Alimentos_Consumidos_no_Brasil/tabelacompleta.zip) 

```{r ler tabela de composicao centesimal}
compCentesimal <- read.csv("../data/tabelacompleta_edited.csv", file = )

# parse numeric columns
for (i in seq(7,length(compCentesimal))){
	compCentesimal[,i] <- as.numeric(as.character(compCentesimal[,i]))
}
```

# Merge composição e consumo para obter ingestão de nutrientes.

```{r merge consumo e composicao centesimal}
compInd <- merge(x = consumo,
		 y = compCentesimal, 
		 by.x = c("COD_ITEM", "COD_PREPARACAO") ,
		 by.y = c("CÓDIGO.DO.ALIMENTO", "CÓDIGO.DA.PREPARAÇÃO"), 
		 all.x = TRUE)
```

# Regra de 3 para obter ingestão por indivíduo/dia para macronutrientes. 

```{r função para regra de 3}
regraDeTres <- function(numerator, denominator){
	denominator / 100 * numerator
}
```

# Usar somente as variaveis alimentares

regra de tres para obter o consumo de nutrientes

```{r}
# Somente a qtd de ingestao por nutriente
compInd[,31:67] <- regraDeTres(compInd[,31:67], compInd$QTD_FINAL)
```

# Adicionar coluna com ID

```{r adicionar id a compInd}
# Add a ID field
compInd$ID <- factor(
		     paste(compInd$COD_UF,
			   compInd$NUM_SEQ,
			   compInd$NUM_DV,
			   compInd$COD_DOMC,
			   compInd$NUM_UC,
			   compInd$NUM_INFORMANTE,
			   sep = " - ")
		     )

```

# Merge com os dados de moradores
criar ID para dados de moradores
```{r adicionar id a morador}
mumo-media_simple_nutrientes_por_morador_por_dia.csvrador$ID <- factor(
		     paste(morador$COD_UF,
			   morador$NUM_SEQ,
			   morador$NUM_DV,
			   morador$COD_DOMC,
			   morador$NUM_UC,
			   morador$NUM_INFORMANTE,
			   sep = " - ")
		     )
```

merge somente idade sexo e ID

```{r merge morador e compInd}
moradorConsumo <- merge(
			x = morador[c("ID", "COD_SEXO", "IDADE_ANOS")],
			y = compInd,
			by.x = "ID",
			by.y = "ID",
			all.y = TRUE)

moradorConsumo$ID <- factor(moradorConsumo$ID)
moradorConsumo$COD_UF <- apply(moradorConsumo, 1 , function(aa){
					     rotulos$COD_UF$rotulo[match (aa["COD_UF"], rotulos$COD_UF$valor)]
				       })

moradorConsumo$COD_UF <- as.factor(moradorConsumo$COD_UF)

# show some data
head(moradorConsumo)
nrow(moradorConsumo)

# salvar tabela
write.csv(moradorConsumo, 
	  file = "../tables/consumo-formato_longo_com_todos_os_registros.csv",
	  quote = FALSE,
	  row.names=FALSE)
```


num do quadro = 71 para primeiro dia, 72 para seagundo dia.

# Somar os nutrientes para cada dia de consumo
```{r total ingestão por pessoa}
# using dplyr to fix NA issue
moradorConsumoPorDia <- moradorConsumo %>% 
	ungroup() %>%		
	select(-c(4:6,10:13,17:33)) %>%
replace(is.na(.), 0) %>%
		group_by(ID, IDADE_ANOS, NUM_QUADRO, COD_UF, COD_SEXO, ID, FATOR_EXPANSAO1, FATOR_EXPANSAO2, NUM_SEQ, NUM_DV) %>%
		summarise_each(funs(sum))

	# add morador data (sexo, idade)
	# moradorConsumoPorDia <- merge(x = moradorConsumoPorDia,
	# 			      y = morador[c("ID", "COD_SEXO", "IDADE_ANOS")],
	# 			      by.x = "ID",
	# 			      by.y = "ID",
	# 			      all.x = TRUE)

	head(moradorConsumoPorDia[,1:10])
	head(moradorConsumoPorDia)
	head(moradorConsumoPorDia[,30:35])
	summary(moradorConsumoPorDia[,1:10])


```

substituir COD_UF pelo rótulo

```{r}

# salvar tabela
write.csv(moradorConsumoPorDia, 
	  file = "../tables/consumo-soma_nutrientes_por_morador_por_dia.csv",
	  quote = FALSE,
	  row.names=FALSE)
```

Calcular media de dois dias (ou usar de um dia)

```{r}

moradorMediaPorDia <- moradorConsumoPorDia %>%
	select(-NUM_QUADRO) %>%
	group_by(ID, COD_UF, COD_SEXO, FATOR_EXPANSAO1, FATOR_EXPANSAO2, NUM_SEQ, NUM_DV) %>%
	summarise_each(funs(mean))


head(moradorMediaPorDia)
nrow(moradorMediaPorDia) 
head(moradorMediaPorDia$Idade_class) 


write.csv(moradorMediaPorDia, 
	  file = "../tables/consumo-media_simple_nutrientes_por_morador.csv",
	  quote = FALSE,
	  row.names=FALSE
```

