---
title: "Consumo Alimentar e dataSus"
author: Emanuel Diego S Penha
date: Oct 19, 2014
output:
html_document:
toc: true
pdf_document:
  toc: true
---
turn on cache

```{r }
knitr::opts_chunk$set(cache=TRUE)
getwd()
```


#### 1. ler tabelas do datasus

```{r }
getwd()
obito_neo_mas<-read.table(file = "../data/obito_neo_mas.csv",skip = 4, nrows = 26,
  sep = ";", header = TRUE, fileEncoding =  "Latin1", na.strings="-", dec = ",")
obito_neo_mas$COD_SEXO<-1;

obito_neo_fem<-read.table(file = "../data/obito_neo_fem.csv",skip = 4, nrows = 26,
  sep = ";", header = TRUE, fileEncoding =  "Latin1", na.strings="-", dec = ",")
obito_neo_fem$COD_SEXO<-2

obito_neo<-rbind(obito_neo_mas, obito_neo_fem)
head(obito_neo_fem)
head(obito_neo_mas)
obito_neo_mas<-NULL
obito_neo_fem<-NULL

pop_mas<-read.table(file = "../data/pop_2011_mas.csv",skip = 4, nrows = 26,
  sep = ";", header = TRUE, fileEncoding =  "Latin1", na.strings="-", dec = ",")
pop_mas$COD_SEXO=1

pop_fem<-read.table(file = "../data/pop_2011_fem.csv",skip = 4, nrows = 26,
  sep = ";", header = TRUE, fileEncoding =  "Latin1", na.strings="-", dec = ",")
pop_fem$COD_SEXO=2

pop<-rbind(pop_mas, pop_fem)
head(pop_mas)
head(pop_fem)
pop_mas<-NULL
pop_fem<-NULL

obito_neo$obitosAcima60 <- as.numeric(obito_neo$X60.a.69.anos + obito_neo$X70.a.79.anos + obito_neo$X80.anos.e.mais)
pop$populacaoAcima60 <- as.numeric(pop$X60.a.69.anos + pop$X70.a.79.anos + pop$X80.anos.e.mais)
mortalidade <- merge(x = obito_neo, y = pop, by= c("Unidade.da.Federação", "COD_SEXO"))
mortalidade <- mortalidade[,c("Unidade.da.Federação", "COD_SEXO", "populacaoAcima60", "obitosAcima60")]
mortalidade$tme <- mortalidade$obitosAcima60 / mortalidade$populacaoAcima60 * 100000
head(mortalidade)
```

#### 2. carregar pacote com dicionários

```{r }
require("dicionariosIBGE")
data(package = "dicionariosIBGE")
data(dicPOF2008.2009)
```

#### 3. carregar dados de morador

```{r }
morador <- read.fwf("../data/T_MORADOR_S.txt", widths = dic2pof2008.2009$tamanho)
colnames(morador)<-dic2pof2008.2009$cod
head(morador)
```

#### 4. formatar dados de consumo
criar lista com rotulos

```{r }
rotulos <- split(x = rot16pof2008.2009,f = rot16pof2008.2009$cod)
```

ler microdados

```{r }
consumo <- read.fwf("../data/T_CONSUMO_S.txt", widths = dic16pof2008.2009$tamanho)
```

renomar colunas

```{r }
colnames (consumo)<-dic16pof2008.2009$cod
```

ver microdados com nomes de colunas

```{r }
head (consumo)
```

substituir COD_UF pelo rótulo

```{r }
#consumo$COD_UF<-apply(consumo, 1 , function(aa) rotulos$COD_UF$rotulo[match (aa["COD_UF"], rotulos$COD_UF$valor)])
#consumo$COD_UF<-as.factor(consumo$COD_UF)
```

#### 5. carregar tabela de composição usada na POF
tabela completa URL
ftp://ftp.ibge.gov.br/Orcamentos_Familiares/Pesquisa_de_Orcamentos_Familiares_2008_2009/Tabelas_de_Composicao_Nutricional_dos_Alimentos_Consumidos_no_Brasil/tabelacompleta.zip

```{r }
require(XLConnect)
wb = loadWorkbook("../data/tabelacompleta.xls")
compCentesimal = readWorksheet(wb, sheet = "Tabela de Composição ", header = TRUE, startRow = 3, )
head(compCentesimal)

#compCentesimal<-read.xls("data/tabelacompleta.xls")
#  head(compCentesimal)
#  read.table(file = "data/tabelacompleta.txt", encoding = "Latin1",
#  skip = 3, sep = "\t", header = TRUE, fileEncoding =  "Latin1", na.strings="-")
compCentesimal<-apply(compCentesimal, MARGIN = c(1,2), FUN = function(a) ifelse(a=="-",NA, a))
names(compCentesimal)
```

drop blank fields

```{r }
#summary(compCentesimal)
#compCentesimal<-compCentesimal[,1:43]
```

#### 6. Merge composição e consumo para obter ingestão de nutrientes.

```{r }
compInd <- merge(x = consumo, y = compCentesimal, by.x = c("COD_ITEM", "COD_PREPARACAO"),
  by.y = c("CÓDIGO.DO.ALIMENTO.", "CÓDIGO............DA.PREPARAÇÃO."), all.x = TRUE, all.y = FALSE)

head (compInd)
compInd<-as.data.frame(compInd)
```

regra de 3 para obter ingestão por indivíduo/dia para macronutrientes. 

```{r }
regraDeTres<-function(numeratorList, denominator ){
  lapply(numeratorList, function(a){
    as.numeric(denominator)/100*as.numeric(a)
  })
}
```

ver nomes dos itens na lista

```{r }
names(compInd)
```

usar somente as variaveis alimentares

```{r }
compInd[,31:67]<-regraDeTres(compInd[,31:67], compInd$QTD_FINAL)
```

verificar o número de pessoas

```{r }
length(levels(as.factor(paste(compInd$COD_UF, compInd$NUM_SEQ, compInd$NUM_DV, 
  compInd$COD_DOMC, compInd$NUM_UC, compInd$NUM_INFORMANTE, sep = " - "))))
```

add a ID field

```{r }
compInd$ID <- as.factor(paste(compInd$COD_UF, compInd$NUM_SEQ, compInd$NUM_DV,
  compInd$COD_DOMC, compInd$NUM_UC, compInd$NUM_INFORMANTE, sep = " - "))

head(compInd$ID)
```

#### 7 merge com os dados de moradores

```{r }
morador$ID <- as.factor(paste(morador$COD_UF, morador$NUM_SEQ, morador$NUM_DV,
  morador$COD_DOMC, morador$NUM_UC, morador$NUM_INFORMANTE, sep = " - "))

head(morador$ID)
```

merge somente idade sexo e ID

```{r }
moradorConsumo <- merge(x = compInd, y = morador[c("ID", "COD_SEXO", "IDADE_ANOS")], all.x = TRUE)

names(moradorConsumo)
head(moradorConsumo)
```

num do quadro = 71 para primeiro dia, 72 para seagundo dia.

```{r }
moradorConsumoPorDia<-aggregate(x = moradorConsumo[,32:68] , by=list( moradorConsumo$COD_UF, 
  moradorConsumo$ID, moradorConsumo$NUM_QUADRO), FUN="sum",  na.rm=TRUE)

write.table(moradorConsumoPorDia, file = "moradorConsumoPorDia.txt", quote = FALSE)
```

merge novamente somente idade sexo e ID (tenho que concertar isso mais tarde)

```{r }
moradorConsumoPorDia <- merge(x = moradorConsumoPorDia, y = morador[c("ID", "COD_SEXO", "IDADE_ANOS")],
  by.x = "Group.2", by.y = "ID", all.x = TRUE)
```

substituir COD_UF pelo rótulo

```{r }
moradorConsumoPorDia$Group.1<-apply(moradorConsumoPorDia, 1 , function(aa) {
  rotulos$COD_UF$rotulo[match (aa["Group.1"], rotulos$COD_UF$valor)]
})
moradorConsumoPorDia$Group.1<-as.factor(moradorConsumoPorDia$Group.1)
#moradorConsumoPorDia$classIDADE_ANOS<-cut(x = moradorConsumoPorDia$IDADE_ANOS, breaks = c(0, 60, Inf))#original era 18, 30, 50, 70, Inf
#moradorConsumoPorDia$Group.1
moradorConsumoPorDia<-moradorConsumoPorDia[moradorConsumoPorDia$IDADE_ANOS>=60,]
head(moradorConsumoPorDia)
```

consumo por estado

```{r }
moradorConsumoPorDiaAgregado<-apply(moradorConsumoPorDia[4:(length(moradorConsumoPorDia)-3)], MARGIN = (2),
  FUN = function(a) {
    aggregate(a ~ COD_SEXO + Group.1 , data = moradorConsumoPorDia, FUN= "median" )
  })
View(moradorConsumoPorDiaAgregado)

# transformar para lowercase para fundir os dados de consumo e mortalidade
mortalidade$Unidade.da.Federação <- tolower(mortalidade$Unidade.da.Federação)
# retirar acentos
mortalidade$Unidade.da.Federação <- gsub( "á" , "a" ,mortalidade$Unidade.da.Federação)
mortalidade$Unidade.da.Federação <- gsub( "ã" , "a" ,mortalidade$Unidade.da.Federação)
mortalidade$Unidade.da.Federação <- gsub( "í" , "i" ,mortalidade$Unidade.da.Federação)
mortalidade$Unidade.da.Federação <- gsub( "ô" , "o" ,mortalidade$Unidade.da.Federação)
# ver os novos nomes dos estados para mortalidade
unique(mortalidade$Unidade.da.Federação)

#lista com dados para analizar
myList<-lapply(moradorConsumoPorDiaAgregado , function(g){
   merge(x=g, y=mortalidade, by.x = c("Group.1", "COD_SEXO"),
     by.y=c("Unidade.da.Federação", "COD_SEXO"))
     })



mytable <- as.data.frame.list(myList)
wantedColumnsIndex <- seq(from = 9, by = 6, to = length(mytable))
mytable <- (mytable[c(1:6, wantedColumnsIndex)])

# show 6th names
names(mytable)[1:6] 
# change that
names(mytable)[1:6] <- c("estado", "COD_SEXO", "kcal..g..a", "populaçao", "obitos", "tme")
head(mytable)

lala<-NULL
mytable$COD_SEXO <-  as.factor(mytable$COD_SEXO)
levels(mytable$COD_SEXO) <- c("masculino","feminino")
lala <- split(x = mytable, f = mytable$COD_SEXO)

#https://github.com/maifeng/R-Data-Mining-Notes/blob/master/8.%20Other%20topics/Other%20Variable%20Selection.Rmd
library(glmnet)
lala$masculino<-lala$masculino[-c(1,2,4,5)]
#normalizar
mydata<-scale(lala$masculino)
View(mydata)

lasso_fit = glmnet(x = as.matrix(mydata[, -c(which(colnames(mydata)=='tme'))]), y = mydata[,2], alpha = 1)
coef(lasso_fit,s=0.5)
coef(lasso_fit,s=1)

cv_lasso_fit = cv.glmnet(x = as.matrix(mydata[, -c(which(colnames(mydata)=='tme'))]), y = mydata[,2], alpha = 1, nfolds = 5 )
plot(cv_lasso_fit)

cv_lasso_fit$lambda.min
